高雄高等行政法院簡易判決　　　　　　　　　　　　　　九十一年度簡字第三三號
　　原　　　告　高雄市飾品加工職業工會
　　代　表　人　甲○○○
　　被　　　告　財政部高雄市國稅局
　　代　表　人　乙○○局長
右當事人間因所得稅法事件，原告不服財政部中華民國九十年十一月十二日台財訴字
第○九○○○二三三四四號訴願決定，提起行政訴訟。本院判決如左：
　　主  文
原告之訴駁回。
訴訟費用由原告負擔。
    事實及理由
一、原告於八十八年度給付未達起扣點之租賃所得計新臺幣（下同）五○、○○○元
    ，而未經扣繳稅款，惟未依所得稅法第八十九條第三項規定，於次年一月三十一
    日前向被告申報免扣繳憑單，迨延至民國（下同）八十九年二月一日始行自動申
    報。被告乃依所得稅法第一百十一條第二項後段、罰金罰鍰提高標準條例第一條
    、第三條及稅務違章案件減免處罰標準第五條第二款規定，裁處罰鍰三、七五○
    元。原告不服，申請復查未獲變更，提起訴願，亦遭駁回，乃提起本件行政訴訟
    。
二、原告起訴意旨略以：原告曾於八十九年一月三十一日下午向原告要求申報，只因
    當日才了解須於一月底前申報，故當所填好資料表送達被告時，已逾下班時間，
    被告已無法受理，原告乃於次日早上即刻提出申報，並非有意逾期不報。且原告
    八十七年曾依各類所得扣繳率標準按給付所得額10％扣繳稅款，即給付所得額一
    萬元扣繳稅款一千元之前案可循，然因受八十七年行政院發布修正薪資所得扣繳
    辦法第八條：「中華民國境內居住之個人如有第二條規定之所得，扣繳義務人每
    次扣繳稅額不超過新台幣二、○○○元者免於扣繳。」之誤導，而誤以為應扣繳
    稅款未超過二千元即可免辦扣繳所致。蓋原告僅係社團法人，承辦工會會務及會
    員勞健保業務，非如一般公司行號或專業稅務代理人對稅法能全盤了解，才會延
    誤一日申報。況原告在未被通知限期補繳之情況下，於次日早上自動前往補報，
    自不能被規定為有過失，故原處分違法，請求判決撤銷原處分、復查決定及訴願
    決定云云。被告則以：原告八十八年度給付未達起扣點之所得五○、○○○元，
    並未依規定於八十九年一月三十一日前向被告申報免扣繳憑單，為原告所不否認
    ，原告既未據實依限填報免扣繳憑單，自已構成違章，尚難以其非稅務專業人員
    及未獲通知限期補報為由，而免除其未據實申報之責。又其行為縱非故意，要難
    謂無過失，參照司法院釋字第二七五號解釋意旨，仍應予以處罰；因原告已自動
    補報，被告乃依稅務違章案件減免處罰標準第五條第二款規定，按應處罰鍰七、
    五○○元減輕二分之一，故處三、七五○元，是原告之訴，並無理由，請求判決
    駁回等語置辯。
三、按「公私機關、團體、學校、事業或執行業務者每年所給付依前條規定應扣繳稅
    款之所得，及第十四條第一項第十類之其他所得，因未達起扣點，或因不屬本法
    規定之扣繳範圍，而未經扣繳稅款者，應於每年一月底前，將受領人姓名、住址
    、國民身分證統一編號及全年給付金額等，依規定格式，列單申報主管稽徵機關
    。」「私人團體或事業，違反第八十九條第三項之規定，未依限填報或未據實申
    報或未依限填發免扣繳憑單者，處該團體或事業一千五百元之罰鍰，並通知限期
    補報或填發；．．．．．．」為所得稅法第八十九條第三項前段及第一百十一條
    第二項後段所明定。次按「依法律應處罰金、罰鍰者，就其原定數額得提高為二
    倍至十倍。」「依本條例規定提高罰金罰鍰之法律及其倍數，由主管院定之。」
    為罰金罰鍰提高標準條例第一條前段及第三條所明定。又「稅法所定罰金罰鍰，
    業經行政院．．．．．．予以提高倍數．．．．．．各項稅法所定罰金、罰鍰提
    高倍數如次：『所得稅法第一百零四條至第一百零七條、第一百十一條之罰鍰數
    額』．．．．．．均提高為五倍。」為財政部七十二年九月二十三日台財稅第三
    六七四九號函所明釋，另「依所得稅法第一百十一條第二項規定應處罰鍰案件，
    有下列情事之一者，減輕或免予處罰．．．．．．二、私人團體、事業未依限填
    報或未據實申報或未依限填發免扣繳憑單，已自動補報或填發免扣繳憑單而不符
    前款規定，．．．．．．其給付總額逾新臺幣七千五百元者，按應處罰鍰減輕二
    分之一。」亦為稅務違章案件減免處罰標準第五條第二款所規定。
四、經查，本件原告於八十八年度內給付未達起扣點之租賃所得計五○、○○○元，
    而未經扣繳稅款，惟未於八十九年一月三十一日前向被告申報免扣繳憑單，而延
    至八十九年二月一日始行向被告自動補報等之事實，為原告所不爭執，並有逾期
    申報扣（免）繳憑單聲明書、各類所得資料申報書影本附於原處分卷可稽，洵堪
    認定。按所得稅法第八十九條第三項之規範目的，無非在使國家得以確實掌握課
    稅資料，以增進公共利益，並求課稅之公平，故規定扣繳義務人須於一定期限內
    向主管稽徵機關申報，倘若扣繳義務人違反此項法律上作為義務，則須依同法第
    一百十一條第二項規定予以處罰。雖原告辯稱，因所得人於八十九年一月三十一
    日才向原告要求申報免扣繳憑單，然作業完成時已逾下班時間，致無法申報，實
    非有意逾期不報云云，惟查，「人民違反法律上之義務而應受行政罰之行為，法
    律無特別規定時，雖不以出於故意為必要，仍須以過失為其責任條件。但應受行
    政罰之行為，僅須違反禁止規定或作為義務，而不以發生損害或危險為其要件者
    ，推定為有過失，於行為人不能舉證證明自己無過失時，即應受處罰。」業經司
    法院釋字第二七五號解釋在案，而所得稅法第一百十一條第二項乃法律規定就違
    反同法第八十九條第三項規定作為義務之處罰，故原告未依限申報，縱非故意，
    參諸上述司法院釋字第二七五號解釋，亦應推定其有過失；故原告自不得以因不
    熟悉稅法，而主張免除本件之違章責任。又本件係就原告違反所得稅法第八十九
    條第三項規定之作為義務所為之處罰，故雖原告嗣後業已自動補申報，惟因裁罰
    之構成要件業已具備，自不得因此據以主張免罰；且就原告嗣後業已補申報部分
    ，被告亦已依據稅務違章案件減免處罰標準第五條第二款規定減輕罰鍰二分之一
    ，而為情理之斟酌，故原告以其業已迅速補申報為由，主張本件裁罰違反裁罰之
    目的云云，亦無可採。
五、綜上所述，原告於八十八年度內給付未達起扣點之租賃所得而未依法於八十九年
    一月三十一日前申報免扣繳憑單，延至八十九年二月一日始行自動補報，且其給
    付總額逾七千五百元，被告乃依所得稅法第一百十一條第二項後段、罰金罰鍰提
    高標準條例第一條、第三條及財政部七十二年九月二十三日台財稅第三六七四九
    號函及稅務違章案件減免處罰標準第五條第二款規定，科處原告罰鍰三、七五○
    元，依法洵無不合。復查決定及訴願決定遞予維持，核無違誤。原告起訴意旨，
    請求撤銷原處分、復查決定及訴願決定，為無理由，應予駁回。又本件為簡易訴
    訟案件，爰不經言詞辯論為之。
六、據上論結，本件原告之訴為無理由，爰依行政訴訟法第二百三十三條第一項、第
    一百九十五條第一項後段、第九十八條第三項前段，判決如主文。
中　　　華　　　民　　　國    九十一　　年　  　四　　　月　　  三十　　日
                              高雄高等行政法院第四庭
                                          法  　　官  邱政強
右為正本係照原本作成。
如不服本判決，應於送達後二十日內，向本院提出上訴狀並表明上訴理由，如於本判
決宣示後送達前提起上訴者，應於判決送達後二十日內補提上訴理由書（須按他造當
事人人數附繕本）。
提起上訴應預繳送達用雙掛號郵票七份（每份三十四元）。
中 　 　華 　 　民　  　國 　 九十一　　年      四      月　    三十    日
                                          法院書記官  涂瓔純
附註：
行政訴訟法第二百三十五條（第一項、第二項）：
對於適用簡易程序之裁判提起上訴或抗告，須經最高行政法院之許可。
前項許可，以訴訟事件所涉及之法律見解具有原則性者為限。
